臺灣新竹地方法院民事判決　　　　　　 100年度勞訴字第12號
原　　　告　劉朝進
訴訟代理人　陳宗佑律師
被　　　告　互億科技股份有限公司
法定代理人　廖年豐
訴訟代理人　邱碧霞
　　　　　　蕭俊龍律師
上列當事人間給付資遣費事件，本院於民國100年8月5日辯論終
結，判決如下：
    主  文
原告之訴及假執行之聲請均駁回。
訴訟費用由原告負擔。
    事實及理由
甲、程序部分：
    按訴狀送達後，原告不得將原訴變更或追加他訴，但不甚礙
    被告之防禦及訴訟之終結者，不在此限，民事訴訟法第255
    條第1 項第7 款規定甚明。本件原告起訴時係以被告將其勞
    工保險之投保薪資低報，違反勞工法令，致有損害其勞工權
    益之虞，主張於終止勞動契約後得依勞動基準法第17條規定
    請求資遣費；嗣原告於民國100 年6 月28日言詞辯論期日變
    更起訴之基本事實，改稱其先前係受脅迫而為離職之意思表
    示，於撤銷意思表示後，得以被告不合理調動為由，終止勞
    動契約，並請求給付資遣費。查原告請求之基礎事實已與起
    訴時迥異，法院審理之對象，已因請求事實之不同而有變動
    ，原告請求之訴訟標的即已變更，惟本件被告已為充份之防
    禦，且原告所為訴之變更，對於訴訟之終結亦未生重大妨礙
    ，為祈兩造紛爭一次解決，避免被告再因此事件被訴，爰依
    上開規定，准許原告所為訴之變更。
乙、實體部分：
壹、原告方面：
一、原告係受脅迫而為離職之意思表示，依法予以撤銷：
    原告自88年2 月5 日起即任職於被告公司，截至99年10月15
    日與被告終止勞動契約之日止，工作年資已達29年又14日，
    符合勞動基準法第53條自請退休之條件。又原告擔任被告機
    構開發部之經理，每月薪資新臺幣（下同）92,250元，一旦
    原告申請退休，被告將付出鉅額退休金，且因被告於99年起
    經營不善，為達逼退原告之目的，即強制要求原告時常赴中
    國蘇州出差，負責訓練被告蘇州廠研發相關人員及處理與當
    地廠商間之糾紛，原告因家庭因素無法配合，被告竟藉此為
    由，以原告工作成果不彰百般刁難，除多次於會議中由當時
    被告之廠長兼特助簡楚瑰對原告為言詞羞辱外，並於99年9
    月7 日以此為由，記原告大過一次，致原告名譽受損，身心
    俱疲，而於99年10月15日因無法忍受被告之種種不合理待遇
    ，在心理受強制而非自願之情形下簽下離職申請書（按原告
    申請離職日為99年9 月27日，原告上開99年10月15日受脅迫
    而為意思表示之主張有誤，下同），故該離職申請書乃原告
    被脅迫下所為之意思表示，原告爰依民法第92條第1 項規定
    撤銷該被脅迫所為之意思表示。原告係於99年10月15日被脅
    迫而為該自請離職之意思表示，並於99年11月8 日即向新竹
    市政府勞資爭議協調會提出調解之聲請，撤銷被脅迫而為之
    意思表示，乃在民法第93條所定之一年除斥期間內。原告並
    以100 年6 月26日準備書二狀送達被告之同時，為撤銷該受
    脅迫而為之意思表示，該離職申請書之意思表示即因合法撤
    銷而不存在。
二、原告拒絕不合理調動，並得終止勞動契約，請求給付資遣費
    ：
    被告公司要求原告至蘇州廠進行新進人員之教育訓練，形同
    工作地點之常態性調動。再者，原告係任職於被告公司擔任
    機構開發部經理，與蘇州廠係屬不同之獨立法人，已屬不同
    公司間之調動，縱然二公司間之投資人相同，被告亦無理由
    要求原告變更工作地點或至其他關係企業服勞務。縱使被告
    所為調動具有經營上必要性與合理性，若勞工有家庭因素無
    法隨廠遷移，僱主亦應以勞工對所擔任之工作確不能勝任為
    由，予以資遣。是以，原告拒絕被告公司不合理之工作地點
    常態性調動後，被告應資遣原告。詎被告竟惡意逼退原告，
    原告自得於99年10月15日下午5 時許寄發存證信函終止勞動
    契約，並請求被告給付資遣費。
三、爰聲明：
（一）被告應給付原告1,083,938 元，及自起訴狀繕本送達被告
      之翌日起至清償日止，按年息百分之5 計算之利息。
（二）願供擔保請准宣告假執行。
貳、被告方面：
一、原告申請於99年10月15日離職，兩造已合意終止勞動契約，
    原告主張其離職之意思表示，係遭脅迫而為，並非真實，無
    可採信：
（一）原告於99年9 月27日向被告遞交離職申請書，預定於99年
      10月15日離職，被告依原告之申請核准之，原告亦於99年
      10月15日辦妥相關離職手續，可證兩造已於99年10月15日
      合意終止勞動契約。
（二）原告自88年2 月5 日起至99年10月15日任職於被告公司，
      工作年資僅11年又8 月，尚未達勞動基準法自請退休之15
      年年資，被告自無於距離員工退休前4 年即開始逼迫員工
      離職之可能。退步言之，若被告已可自請退休，卻捨此不
      為，反自行提出離職申請，亦與常理有違，故原告稱其遭
      被告脅迫始簽立離職申請書，實違反經驗法則。再者，原
      告於存證信函、勞資爭議協調會、起訴狀及筆錄中，並無
      任何字句提起其遭被告脅迫而簽立離職申請書一節，而於
      言詞辯論終結前始改稱其遭脅迫而簽立申請書，並以此為
      由撤銷該意思表示，實屬無據。
二、原告以被告違反調動原則為由，主張終止勞動契約，於法無
    據，資遣費之請求，並無理由：
（一）原告另稱被告常態性要求其至中國出差，違反調動原則，
      主張被告侵害其權益，而終止勞動契約並請求資遣費云云
      。然原告於主張終止勞動契約之存證信函中並未指述上開
      事由。何況被告公司自93年至大陸設立分公司至今，原告
      均未受被告之指派前往大陸出差，更無所謂調動原告之職
      務至大陸可言。被告要求原告至大陸出差，乃屬母公司支
      援子公司性質，原告的職務、職稱、工作地點均未變動，
      原告稱被告違反調動原則云云，洵非有據。
（二）兩造之勞動契約既已於99年10月15日合意終止，被告於同
      日17時再寄發存證信函，且於同年月18日始送達與被告，
      表示終止勞動契約，實不具合法終止契約之效力。原告起
      訴請求被告給付資遣費，自屬於法不合。
三、並聲明：
（一）原告之訴及假執行之聲請均駁回。
（二）如受不利判決，願供擔保請准宣告免為假執行。
、兩造不爭執事項：
一、原告自88年2 月5 日起任職於被告公司，自98年3 月起，薪
    資調升為每月92,250元，至99年10月15日止原告共任職11年
    8 個月又11天，原告離職前6 個月平均薪資為92,250元。
二、原告於99年10月15日寄出竹北光明郵局第517 號存證信函，
    擬終止兩造間勞動契約。
三、原告於99年9 月27日填寫離職申請書，預定離職日期為99年
    10月15日。
肆、本件經行爭點程序，兩造肯認之爭點如次：
一、原告以填寫離職申請書係受脅迫而為意思表示，主張撤銷99
    年9月27日所為離職申請書，有無理由？
二、原告於99年10月15日寄發存證信函，以勞動基準法第14條第
    1項第6款為由，主張終止勞動契約，有無理由？
三、原告請求被告給付資遣費，有無理由？
伍、得心證之理由：
一、原告以填寫離職申請書係受脅迫而為意思表示，主張撤銷，
    並無理由：
（一）按因被詐欺或被脅迫而為意思表示者，表意人得撤銷其意
      思表示。民法第92條第1 項前段訂有明文。次按，所謂因
      被脅迫而為意思表示，係指因相對人或第三人以不法危害
      之言語或舉動加諸表意人，使其心生恐怖，致為意思表示
      而言。當事人主張其意思表示係因被詐欺或脅迫而為之者
      ，應就其被詐欺或被脅迫之事實，負舉證之責任，最高法
      院21年上字第2012號判例可資參照。
（二）經查，本件原告主張其於99年9 月27日提出之離職申請書
      ，係受被告脅迫，始於心理受強制之情形下作成意思表示
      云云。此為被告所否認，則原告就其提出離職申請書時，
      係受到被告以不法危害之言語、舉動加諸原告，使其心生
      恐怖，致為意思表示一節，自應舉證以實其說。原告雖提
      出99年9 月7 日電子郵件所附獎懲公告（卷二第31頁）、
      99 年8月23日電子郵件（卷二第61頁）等為憑，且聲請傳
      訊證人高智鵬欲證明被告惡意逼退原告。惟查，原告所提
      99 年9月7 日電子郵件所附記原告大過之公告，其原因記
      載為原告「無法配合公司業務需求，出差蘇州完成上級指
      派任務，因而造成公司研發機構業務無法進展及牽連相關
      損失，故行政部將依公司員工手冊及員工獎懲辦法進行行
      政處分一支大過。」，而原告對於其確未依被告之指示前
      往蘇州出差一節，亦未為否認，原告無法配合被告出差之
      要求，若已造成被告業務推動困難，或造成其他損失，則
      被告依公司內部工作規則對原告實施大過處分，尚屬被告
      業務管理之範疇，實難認係以不法危害之舉止，加諸原告
      ，更難認記大過之處分，使原告心生恐怖，致於意思表示
      不自由情形下，進而為離職之聲請。另依99年8 月23日之
      電子郵件資料所載，被告公司之管理階層對於原告工作之
      狀況提出意見，原告則予以回復，文字往返均就事論事，
      未涉人身攻擊，亦無所謂原告遭受被告不法言語、舉動侵
      害之可言。參諸原告係於99年9 月27日提出申請（參卷一
      第34 頁 ），距上述99年9 月7 日、同年8 月23日電子郵
      件發送後，均已歷相當時日，縱認上開電子郵件之內容，
      引發原告之不快，亦無從認上開電子郵件之內容，使原告
      受脅迫、心生恐怖，而於意思表示不自由之情形下，為離
      職申請書之填寫。
（三）再者，原告若係受被告脅迫而陷於意思表示不自由之狀態
      ，離職申請書之離職原因欄，豈會僅記載「離開職場」，
      而未為任何保留？且若原告係被迫去職，豈有可能容讓原
      告自行預定離職日期，且原告尚得填寫18日以後之99年10
      月15日離職，而非被迫立即去職？另參諸原告於99年10月
      15日寄發之終止勞動契約存證信函（卷一第9 頁），函中
      並未提及任何受被告脅迫去職之情事，足見原告所稱其受
      被告脅迫，始簽立系爭離職申請書云云，尚非可採。
（四）另原告聲請傳喚證人高智鵬部分，因高智鵬為被告之離職
      員工，離職時對被告亦有所不滿（參卷二58頁第3 行，證
      人係「離職抗議」），到院能否為持平客觀之證述，尚非
      無疑。又原告縱能證明被告欲惡意逼退原告，亦無從證明
      原告簽署離職申請書時，確實遭被告以不法危害之言語或
      舉動，致使心生恐怖而為意思表示，故本院認無傳訊證人
      高智鵬之必要，附此敘明。
（五）原告既未能證明其離職申請係受被告之脅迫而於意思表示
      不自由之情形下所為，則其不論於99年11月8 日新竹市政
      府勞資爭議協調會中所為「公司一連串的逼退，不得已99
      年10月15日向公司寄出存證信函提出辭職」之表示（參卷
      一第10頁），或於100 年8 月5 日以綜合辯論意旨狀所為
      撤銷離職申請書之意思表示，均不生撤銷離職申請意思表
      示之法律上效力。
二、原告於99年10月15日寄發存證信函，以勞動基準法第14條第
    1 項第6 款為由，主張終止勞動契約，並無理由：
（一）原告既於99年9 月27日向被告提出於同年10月15日離職之
      申請，被告亦核定准許原告之離職，且原告確實已於99年
      10月15日即離開被告公司，則兩造間之勞動契約關係，已
      合意於99年10月15日終止。被告於兩造勞動契約終止後，
      始於99年10月15日17時，以被告將其勞工投保薪資低報為
      由，寄發存證信函終止勞動契約，且存證信函至同年月18
      日始送達至被告公司（參卷一第35頁），自不生終止勞動
      契約之效力。
（二）縱認兩造間之勞動契約未於99年10月15日合意終止，原告
      於同日所為終止勞動契約之意思表示，亦無理由。此由原
      告存證信函中所提及之勞工保險投保薪資被低報之情事，
      業經查明原告逾越勞動基準法第14第2 項所定之30日除斥
      期間，始為終止勞動契約之意思表示（參卷二12頁證人之
      證述及卷二第14頁電子郵件），即可知之。而原告另稱被
      告欲違法調動原告至中國蘇州，致有損及其勞工權益之虞
      ，故依該存證信函亦得終止勞動契約云云。惟查，原告所
      提存證信函，並未對被告有何違反調動原則一事為主張，
      尚難認被告係以此為由而依勞動基準法第14條第1 項第6
      款為終止勞動契約之意思表示。另被告並未對原告為任何
      之調職，僅要求原告於職務範圍內至被告位於中國蘇州之
      子公司出差，並已考量原告之狀況，協商以視訊會議處理
      蘇州廠之事項，此由原告所提電子郵件，可得知悉（參卷
      二第61頁），尚難謂被告已對原告為職務調動，亦無所謂
      被告違反調動原則之可言。故縱令兩造尚未於99年10月15
      日合意終止勞動契約，且被告99年10月15日之存證信函係
      以被告違反職務調動原則為由，而為終止勞動契約之意思
      表示，原告所執被告違反調動原則之主張，亦乏依據，洵
      非可採。
三、原告請求被告給付資遣費，為無理由：
    經查，原告既已於99年9 月27日提出離職申請書，預定於99
    年10月15日離職，為被告同意，兩造間之終止勞動契約即已
    終止。原告未能證明其為離職申請時，係受脅迫而陷於意思
    表示不自由之情狀，所為撤銷離職申請之思表示，自非合法
    有據，另原告以被告違法調動為由主張終止勞動契約，亦無
    理由。本件原告起訴請求被告給付資遣費，洵屬無據，無從
    准許，應予駁回。
陸、原告之訴既經駁回，其假執行之聲請亦失所附麗，應併予駁
    回。
柒、本件事證已臻明確，原告其餘主張陳述及所提之證據，經本
    院審酌後認與判決結果不生影響，爰不一一論述，附此敘明
    。
捌、訴訟費用之負擔：民事訴訟法第78條。
中    華    民    國   100    年    8     月    31    日
                  民事第一庭  法  官  蔡孟芳
以上正本係照原本作成。
如對本判決上訴，須於判決送達後 20 日內向本院提出上訴狀。
如委任律師提起上訴者，應一併繳納上訴審裁判費。
中    華    民    國   100    年    8     月    31    日
                              書記官  蕭宛琴